【裁判字號】    97,交抗,531
【裁判日期】    970829
【裁判案由】    聲明異議
【裁判全文】
臺灣高等法院高雄分院刑事裁定         97年度交抗字第531號
抗  告  人  高雄市政府交通局
代  表  人  王國材
受處 分 人  甲○○
上列抗告人因違反道路交通管理處罰條例聲明異議案件，不服臺
灣高雄地方法院中華民國97年7 月30日裁定（97年度交聲字第10
86號），提起抗告，本院裁定如下：
    主  文
原裁定關於甲○○不罰部分撤銷。
其他抗告駁回。
    理  由
一、抗告意旨略以：受處分人甲○○所有1070-FC 號自小客車於
    民國94年9 月18日18時54分許，行經高雄市○○○○○路口
    ，有闖越紅燈之交通違規，已經高雄市政府警察局交通大隊
    於94年10月12日填製通知單，並於94年10月18日完成投郵，
    未逾3 個月舉發時效，抗告人依道路交通管理處罰條例第53
    條第1 項規定，裁決受處分人罰鍰新臺幣（下同）2 千700
    元，尚無違誤。
二、經查：
    (一)受處分人所有1070-FC 號自小客車於94年9 月18日18時54
      分許，行經高雄市○○○○○路口，有闖越紅燈之交通違
      規，經高雄市政府警察局交通大隊於94年10月12日製作舉
      發違反道路交通管理事件通知單，並於94年10月18日送達
      高雄市○○○路390 號，因不獲會晤受處分人或有辨別事
      理能力之同居人、受僱人或應送達處所之接收郵件人員，
      乃寄存高雄新興郵局，嗣經抗告人機關依道路交通管理處
      罰條例第53條第1 項規定，裁決受處分人罰鍰2 千700 元
      之事實，有高雄市政府交通局違反道路交通管理事件裁決
      書、高雄市政府警察局舉發違反道路交通管理事件通知單
      、照片、高雄市政府警察局交通大隊送達證書在卷足憑(
      見原審卷第11～11-2頁），自堪以認定。
    (二)次按道路交通管理處罰條例第9 條第1 項規定：「本條例
      所定罰鍰之處罰，受處罰人接獲違反道路交通管理事件通
      知單後，於十五日內得不經裁決，逕依第九十二條第三項
      之罰鍰基準規定，向指定之處所繳納結案；不服舉發事實
      者，應於十五日內，向處罰機關陳述意見；其不依通知所
      定期限前往指定處所聽候裁決，且未依規定期限繳納罰鍰
      結案或向處罰機關陳述意見者，處罰機關得逕行裁決之。
      」是受處罰人必於接獲違反道路交通管理事件通知單後，
      不依通知所定期限前往指定處所聽候裁決，且未依規定期
      限繳納罰鍰結案或向處罰機關陳述意見者，處罰機關乃得
      逕行裁決之。又違反道路交通管理處罰條例之行為舉發，
      應以舉發通知送達受處分人，始對受處分人生舉發之效力
      ，因受處分人須受送達，始得知悉受舉發之情，並得據以
      起算自動繳納罰鍰或不服向處罰機關陳述意見之期間。至
      舉發違反道路交通管理事件通知單製作及投郵，均尚不生
      舉發之效力。再處理違反道路交通管理事件，有關文書送
      達之程序，依行政程序法之規定，違反道路交通管理事件
      統一裁罰基準及處理細則第5 條規定甚明。而依行政程序
      法第72條第1 項前段、第73條第1 項、第74條規定：「送
      達，於應受送達人之住居所、事務所或營業所為之。」、
      「於應送達處所不獲會晤應受送達人時，得將文書付與有
      辨別事理能力之同居人、受僱人或應送達處所之接收郵件
      人員。」、「送達，不能依前二條規定為之者，得將文書
      寄存送達地之地方自治或警察機關，並作送達通知書兩份
      ，一份黏貼於應受送達人住居所、事務所、營業所或其就
      業處所門首，另一份交由鄰居轉交或置於該送達處所信箱
      或其他適當位置，以為送達。前項情形，由郵政機關為送
      達者，得將文書寄存於送達地之郵政機關。寄存機關自收
      受寄存文書之日起，應保存三個月。」。查高雄市政府警
      察局交通大隊固於94年10月12日製作舉發違反道路交通管
      理事件通知單，並於94年10月18日送達高雄市○○○路
      390 號，因不獲會晤受處分人或有辨別事理能力之同居人
      、受僱人或應送達處所之接收郵件人員，乃寄存高雄新興
      郵局。但受處分人於94年7 月15日已登記遷入高雄市○鎮
      區○○路20號25樓之8 ，直至95年3 月31日另登記遷入高
      雄縣鳳山市○○路160 號，有受處分人遷徙記錄資料查詢
      結果可佐（放卷外）。是高雄市政府警察局舉發違反道路
      交通管理事件通知單送達高雄市○○○路390 號及寄存高
      雄新興郵局，其送達程序即非合法，尚不生合法舉發之效
      力。
    從而，抗告人機關依道路交通管理處罰條例第53條第1 項規
    定，逕行裁決受處分人罰鍰2 千700 元，於法尚有未合。原
    審裁定撤銷原處分，即核無違誤。抗告人機關此部分之抗告
    ，為無理由，應予駁回。至於本件道路交通管理事件通知單
    是否重行合法送達，其舉發是否違反道路交通管理處罰條例
    第90條前段規定，應由抗告人機關另行審酌後處理，原裁定
    諭知不罰部分，尚有未當，自應由本院裁定撤銷。
三、據上論結，應依道路交通案件處理辦法第26條、刑事訴訟法
    第412 條、413條，裁定如主文。
中    華    民    國    97    年    8     月    29    日
                  刑事第八庭    審判長法  官   李炫德
                                      法  官   陳志銘
                                      法  官   郭玫利
以上正本證明與原本無異。
不得再抗告。
中    華    民    國    97    年    8     月    29    日
                                      書記官   楊茱宜


司法院資訊處製作；財團法人民間司法改革基金會備份。
